臺灣基隆地方法院刑事判決　　　　　　　 96年度訴字第503號
公　訴　人　臺灣基隆地方法院檢察署檢察官
被　　　告　甲○○
上列被告因違反毒品危害防制條例案件，經檢察官提起公訴（96
年度毒偵字第1248號）暨移送併案審理（96年度毒偵字第1622號
、第1624號），被告為有罪之陳述，本院合議庭裁定由受命法官
獨任以簡式審判程序進行審理，並判決如下：
    主  文
甲○○施用第一級毒品，累犯，處有期徒刑捌月。扣案之第一級
毒品海洛因殘渣（量微無法秤重）併同難以析離之分裝袋壹只，
沒收銷燬之；注射針筒壹支，沒收之。
    事  實
一、甲○○前因施用毒品案件，經裁定送觀察、勒戒後，認無繼
    續施用毒品之傾向，由臺灣基隆地方法院檢察署檢察官以89
    年度毒偵緝字第201 號為不起訴處分確定，並於民國89年6
    月2 日執行完畢釋放。復因於上開觀察、勒戒執行完畢5 年
    內（94年3 月14日）犯施用毒品案件，由上開檢察署檢察官
    提起公訴，經本院以94年度訴字第837 號判決判處有期徒刑
    7 月確定，於96年2 月14日假釋出監，迨同年月22日假釋期
    滿視為執行完畢。
二、甲○○不思戒除毒癮，猶基於反覆持續施用第一級毒品海洛
    因之概括犯意，自96年4 月初起，至同年5 月16日上午止，
    在臺北縣瑞芳鎮○○○○路29巷59號住處等地點，以注射針
    筒施打手臂血管之方式，多次施用第一級毒品海洛因，平均
    每日施用一次。嗣因其為毒品列管人口，先後於96年4 月16
    日晚間11時30分許、同年5 月16日晚間7 時50分許，到場接
    受警方採尿；另於96年4 月20日晚間11時許，在臺北縣瑞芳
    鎮○○○○路29巷59號住處為警搜索查獲，扣得第一級毒品
    海洛因殘渣袋1 只、注射針筒1 支。經警三度採集其尿液送
    驗，結果均呈海洛因之嗎啡陽性反應，而悉上情。
三、案經臺北縣政府警察局瑞芳分局報告臺灣基隆地方法院檢察
    署檢察官偵查起訴暨移送併案審理。
    理  由
壹、程序事項
    查本件被告甲○○所犯者非為死刑、無期徒刑、最輕本刑為
    3 年以上有期徒刑之罪或高等法院管轄第一審案件，其於準
    備程序進行中，先就被訴事實為有罪之陳述，經告知其簡式
    審判程序之旨，並聽取公訴人、被告之意見後，本院業已依
    刑事訴訟法第273 條之1 第1 項之規定，裁定由受命法官獨
    任以簡式審判程序進行本案之審理。
貳、實體事項
一、前揭事實業據被告於本院審理時坦承不諱，並有扣案之第一
    級毒品海洛因殘渣袋1 只、注射針筒1 支可憑，而被告為警
    查獲後所採集之尿液檢體，經送請檢驗，結果呈海洛因之嗎
    啡陽性反應（由於海洛因在人體內會代謝成嗎啡，因此涉嫌
    海洛因之吸食者，係檢驗其尿液中之嗎啡反應），有臺灣檢
    驗科技股份有限公司96年5 月7 日CH/2007/40792 號、96年
    6 月1 日CH/2007/50780 號濫用藥物尿液檢驗報告、臺灣尖
    端先進生技醫藥股份有限公司96年4 月27日濫用藥物檢驗報
    告附卷可稽，足見被告自白施用第一級毒品海洛因之情節，
    與事實相符，應可採信。本案事證明確，被告犯行堪可認定
    ，應依法論科。
二、論罪科刑：
    (一)查海洛因係毒品危害防制條例所列管之第一級毒品，此
        為該條例第2 條第2 項第1 款所明定；又犯毒品危害防
        制條例第10條施用毒品之罪者，檢察官應聲請法院裁定
        ，令被告入勒戒處所觀察、勒戒，經觀察、勒戒後，無
        繼續施用毒品之傾向者，應即釋放，並由檢察官為不起
        訴處分，有繼續施用毒品之傾向者，則由檢察官先聲請
        法院裁定令入戒治處所施以強制戒治，俟強制戒治期滿
        ，再行釋放，並由檢察官為不起訴處分；而依前開規定
        觀察勒戒或強制戒治執行完畢釋放後，5 年內再犯施用
        毒品之罪者，檢察官應依法追訴，毒品危害防制條例第
        20條第1 項、第2 項、第23條第2 項分別定有明文。
    (二)又立法者針對特定刑罰規範之構成要件，已預設其本身
        係持續實行之複次行為，具備反覆、延續之行為特徵，
        故將之總括或擬制成一個構成要件之「集合犯」行為，
        因刑法評價上為構成要件之行為單數，應僅成立一罪。
        查毒品因具有成癮性、濫用性，故立法實務首重以刑事
        處遇方式戒斷行為人毒癮，若無法收其實效，始依法追
        訴處罰，故施用毒品本身具備反覆、延續之行為特徵，
        持續多次施用毒品始為此類犯罪之典型或常態，於刑法
        評價上，施用毒品應僅成立集合犯一罪。且自「刑事法
        若干犯罪行為態樣，本質上原具有反覆、延續實行之特
        徵，立法時既予特別歸類，定為犯罪構成要件之行為要
        素，則行為人基於概括之犯意，在密切接近之一定時、
        地持續實行之複次行為，倘依社會通念，於客觀上認為
        符合一個反覆、延續性之行為觀念者，於刑法評價上，
        即應僅成立一罪。學理上所稱『集合犯』之職業性、營
        業性或收集性等具有重複特質之犯罪均屬之，例如經營
        、從事業務、收集、販賣、製造、散布等行為概念者是
        （最高法院95年度臺上字第1079號判決意旨參照）」，
        亦可查悉我國終審機關採取相同立場。有關行為人多次
        施用毒品之犯罪，實務前均依修正前刑法第56條連續犯
        之規定論以一罪，並加重其刑，惟因上開連續犯規定業
        經修正刪除，並自95年7 月1 日施行，其中修正理由說
        明四並以：「至連續犯之規定廢除後，對於部分習慣犯
        ，例如竊盜、吸毒等犯罪，是否會因適用數罪併罰而使
        刑罰過重產生不合理之現象一節，在實務運用上應可參
        考德、日等國之經驗，委由學界及實務以補充解釋之方
        式，發展接續犯之概念，對於合乎接續犯或包括的一罪
        之情形，認為構成單一之犯罪，以限縮數罪併罰之範圍
        ，用以解決上述問題」等語，本院基於前述施用毒品構
        成要件之反覆實行特徵，並考量連續犯規定業經刪除之
        法律實然面暨修正刪除之立法理由，認為行為人如基於
        反覆實行之犯意，在密切接近之一定時、地，持續實行
        單次或複次之施用毒品行為，應僅成立集合犯一罪。至
        個案中如有積極事證（例如先後施用毒品之時間差距甚
        遠、其間曾在監在押等）顯示行為人上開反覆實行之犯
        意有所中斷，其後之施用毒品行為因屬另行起意之行為
        ，自應另論一罪，而與先前之施用毒品罪名併罰之，自
        不待言。
    (三)核被告所為，係犯毒品危害防制條例第10條第1 項之施
        用第一級毒品罪。被告持有第一級毒品海洛因之低度行
        為，應為施用毒品之高度行為所吸收，不另論罪。又被
        告先後數次施用第一級毒品海洛因之犯行，時間密切接
        近，顯係基於反覆持續實行之犯意，為集合犯，應依上
        開(二)之說明論以一罪。檢察官雖僅就被告於96年4 月15
        日晚間7 時許施用海洛因一次之犯行提起公訴，然未起
        訴部分既與上開部分有如前所述集合犯之實質上一罪關
        係，自應為起訴效力所及，本院依法併予審理。查被告
        前曾受如事實欄所載有期徒刑之執行，此有臺灣高等法
        院被告前案紀錄表附卷可考，其於有期徒刑執行完畢後
        5 年以內，故意再犯本件最重本刑為有期徒刑以上之刑
        之罪，為累犯，應加重其刑。本院審酌被告犯罪之動機
        、吸食頻率、曾有施用毒品之前科仍不知戒除，惟犯罪
        後坦承犯行，且所犯之施用毒品犯行乃戕害自己身心健
        康，並未危及他人等一切情狀，量處如主文所示之刑。
    (四)末查，扣案殘渣（量微無法秤重），屬毒品危害防制條
        例所明定列管之第一級毒品海洛因，業經被告供承在卷
        ，應併同難以析離之分裝袋1 只，依毒品危害防制條例
        第18條第1 項前段之規定，宣告沒收銷燬之。另扣案之
        注射針筒1 支為市售一般藥用之物，雖非專供施用毒品
        之器具，此業據本院當庭勘驗無訛（96年8 月1 日審判
        筆錄參照），然屬被告所有供施打海洛因所用之物，業
        據被告供明無誤，爰依刑法第38條第1 項第2 款之規定
        宣告沒收。
三、按犯罪在中華民國96年4 月24日以前者，除本條例另有規定
    外，依下列規定減刑：一死刑減為無期徒刑；二無期徒刑減
    為有期徒刑20年；三有期徒刑、拘役或罰金，減其刑期或金
    額二分之一，96年7 月16日施行之中華民國96年罪犯減刑條
    例第2 條第1 項定有明文。又犯罪行為之一部或其犯罪結果
    在中華民國96年4 月25日以後，不得適用本條例減刑（參考
    司法院院解字第3540號解釋及最高法院70年臺非字第135 號
    判例），法院辦理96年減刑案件應行注意事項第11條亦有明
    文。本案被告於96年4 月25日之後仍有施用毒品之行為，詳
    如事實欄所載，依法不得適用前揭條例減刑，附此敘明。
據上論斷，應依刑事訴訟法第273 條之1 第1 項、第299 條第1
項前段，毒品危害防制條例第10條第1 項、第18條第1 項前段，
刑法第11條前段、第47條第1 項、第38條第1 項第2 款，判決如
主文。
本案經檢察官乙○○到庭執行職務。
中　　華　　民　　國　　96　　年　　8 　　月　　15　　日
                  刑事第四庭法  官  楊皓清
以上正本證明與原本無異。
如不服本判決應於收受本判決後10日內向本院提出上訴書狀，其
未敘述上訴理由者，並得於提起上訴後10日內向本院補提理由書
狀（均須按他造當事人之人數附繕本。）「切勿逕送上級法院」
中　　華　　民　　國　　96　　年　　8 　　月　　15　　日
                            書記官  盧鏡合
附錄論罪法條：
毒品危害防制條例第10條第1 項
施用第一級毒品者，處6 月以上5 年以下有期徒刑。
